【裁判字號】    94,簡,590
【裁判日期】    950310
【裁判案由】    綜合所得稅
【裁判全文】
臺北高等行政法院裁定
                                     94年度簡字第00590號
原      告  甲○○
被      告  財政部臺北市國稅局
代  表  人  張盛和（局長）住同上
訴訟代理人  乙○○
上列當事人間因綜合所得稅事件，原告不服財政部中華民國94年
6 月24日台財訴字第09400195640 號訴願決定，提起行政訴訟。
本院裁定如下：
    主  文
原告之訴駁回。
訴訟費用由原告負擔。
    理  由
一、按「原告之訴，有左列各款情形之一者，行政法院應以裁定
    駁回之。‧‧‧十起訴不合程式或不備其他要件者。」。次
    按「納稅義務人對於核定稅捐之處分不服，應依規定格式，
    敘明理由，連同證明文件，依左列規定，申請復查：一依核
    定稅額通知書所載有應納稅額或應補徵稅額者，應於繳款書
    送達後，於繳款期限屆滿翌日起算30日內，申請復查。」為
    稅捐稽徵法第35條第1 項所明定。而該30日申請復查期間，
    參照最高行政法院92年度判字第1298號判決意旨為法定不變
    期間。復按「主旨：贈與稅納稅義務人，既已依法申請核准
    延期繳納，如已逾申請復查之期限，自不得再依稅捐稽徵法
    第35條規定申請復查。說明：本案納稅義務人既已依遺產及
    贈與稅法第30條第1 、2 項之規定，在稽徵機關送達核定納
    稅通知書後，對核定應納稅額或補徵稅額並無不服，僅對應
    繳稅額確有困難而於納稅期限內申請稽徵機關核定延期繳納
    ，如已超過稅捐稽徵法第35條規定申請復查之期限，自不得
    再行申請復查」復經財政部67年2 月11日台財稅第30907 號
    函釋有案。
二、查原告90年度綜合所得稅係使用網際網路辦理結算申報，並
    以其配偶吳怡芬為納稅義務人，以委託轉帳繳納自繳稅款，
    其應自行繳納稅額為新臺幣（下同）38,265元，惟被告於辦
    理提兌時，因扣款帳戶所有人之身分證字號錯誤致無法兌領
    ，除補繳納應納稅款38,265元外，並加計利息126 元，又因
    繳款書已合法送達且逾期未繳納，是以併計滯納金移送法務
    部行政執行署台北行政執行處（下稱執行處）強制執行。原
    告不服，就加徵滯納金部分，向財政部提起訴願，經財政部
    台財訴字第09300200680 號訴願決定以，核其內容係對核定
    之滯納金表示異議而有所主張，自應屬復查範圍，將原處分
    撤銷，責由被告另為復查決定。嗣經被告依財政部上開訴願
    決定撤銷意旨，依復查程序辦理，因原告已逾復查期間，乃
    以程序不合駁回，原告仍未甘服，提起訴願亦遭決定駁回，
    遂向本院提起行政訴訟。
三、經查，被告依前訴願決定（台財訴字第09300200680 號）另
    為復查決定，被告依上開決定撤銷意旨另為復查決定，重為
    核定之稅額繳納通知書（下稱系爭繳款書）業於91年11月26
    日公示送達，繳款書繳納期限原為91年5 月1 日至91年5 月
    31日，展延至91年12月10日，惟本件原告於92年10月22 日
    始提出申請復查，分別有刊登工商時報之公示送達資料、系
    爭繳款書、交寄大宗函件存根、吳怡芬招領逾期、查無此人
    之退回信封及原告申請書等各附原處分卷足稽，顯已逾30日
    之法定不變期間。依首揭規定及最高行政法院判決意旨，其
    申請復查之程序即有未合，復查決定因之不予受理，予以駁
    回。原告仍執陳詞提起訴願，經財政部訴願決定持與復查決
    定相同之理由再予以駁回，均無違誤。
四、原告雖稱上開書函郵件送達均不知情等云。惟查，原告自認
    原申報地址為上班地址（見本院95年2 月21日筆錄）：台北
    市○○街○段2 號，而被告於91年7 月10日確實已依原告申
    報之地址（即指定送達處所）為送達，卻因「查無此人」而
    遭郵局退回。對此，原告又稱係因納稅義務人即其配偶「吳
    怡芬」收文窗口不認識等云。然原告既然指定送達處所為其
    上班地址，即應吩咐其上班收文窗口注意收受以其配偶「吳
    怡芬」為收件人之文件並轉交，否則其故意指定無法代為收
    受文件之送達處所代收稅務文件，等同虛報地址，心態自然
    可議。況且被告另共2 次先後於91年8 月16日及9 月4 日，
    將上開系爭繳款書郵寄原告戶籍所在地：台北市○○○路○
    段98巷2 弄13號5 樓，第一次因「招領逾期」退回，第2 次
    則「查無此人」退回，均有該等退回之郵務文件及原告與配
    偶同戶之戶籍資料影本等附原處分卷足查，足見被告已盡本
    件系爭繳款書送達之能事，因應受送達人行蹤不明，無法完
    成法定之郵務送達方式，始依稅捐稽徵法第18條第2 項之規
    定：「應受送達人行蹤不明，致文書無法送達者，稅捐稽徵
    機關應先向戶籍機關查明；如無著落時，應由稅捐稽徵機關
    保管應送達之文書，而於其牌示處黏貼，並於新聞紙登載公
    告，曉示應受送達人，應隨時向其領取。」被告並將系爭應
    送達繳款書刊登工商時報以為公示送達，足知本件系爭繳款
    書已合法送達本件納稅義務人無誤。原告指稱系爭繳款書之
    送達不合法等云，要屬無足憑採。
四、從而本件復查及訴願決定以原告申請復查逾法定不變期間，
    駁回其復查申請及訴願，經核於法並無違誤，原告復對之提
    起行政訴訟，顯非合法，應予駁回。其實體上理由，無論究
    必要，併此敘明。
五、本件訴訟標的金額未逾20萬元，為適用簡易程序事件，本判
    決爰不經言詞辯論為之；又本件待證事實已明，兩造其餘之
    攻擊防禦方法，無庸一一論斷，併予敘明。
六、依行政訴訟法第107 條第1 項第10款、第104 條，民事訴訟
    法第95條、第78條，裁定如主文。
中    華    民    國    95    年     3    月   10     日
                                第六庭法  官  陳  鴻  斌
上為正本係照原本作成。
本件以訴訟事件所涉及之法律見解具有原則性者為限，始得於本
裁定送達後10日內向本院提出抗告狀（須按他造人數附繕本），
並經最高行政法院許可後方得抗告。
中    華    民    國    95    年     3    月   10     日
                                    書 記 官  蔡  逸  萱


司法院資訊處製作；財團法人民間司法改革基金會備份。
